【裁判字號】    91,交易,173
【裁判日期】    920321
【裁判案由】    過失傷害
【裁判全文】
臺灣臺北地方法院刑事判決                        九十一年度交易字第一七三號
    公  訴  人  臺灣臺北地方法院檢察署檢察官
    被      告  丙○○
右列被告因過失傷害案件，經檢察官聲請簡易判決處刑（九十一年度調偵字第四三一
號），經本院臺北簡易庭認不宜以簡易判決處刑，移由本院刑事庭依普通程序審理，
本院判決如左：
    主    文
丙○○因過失傷害人，處有期徒刑月，如易科罰金，以佰元折算壹日。
    事    實
一、丙○○於民國九十年七月七日下午四時五十分許（檢察官誤載為三十分許），駕
    駛車牌號碼ＤＴ－七六八０號自用小客車，沿臺北市○○路由南向北方向行駛，
    行經該路段與農安街交岔路口，擬左轉西向進入農安街之際，原應注意汽車行駛
    至交岔路口，左轉彎時，應距交岔路口三十公尺前顯示方向燈或手勢，行至交岔
    路口中心處左轉，並不得占用來車道搶先左轉，且轉彎車應讓直行車先行，而當
    時天氣陰、日間自然光線、視距良好、市區○○道路乾燥、無缺陷及障礙、行車
    管制號誌運作正常，依其智識、能力又無不能注意之情事，詎丙○○竟疏未注意
    讓由北向南方向直行通過路口之車輛先行，貿然左轉，適有乙○○騎乘車牌號碼
    ＡＶＪ－三六三號（檢察官誤載為ＡＹＪ－三六三號）重型機車後載徐哲偉，沿
    臺北市○○路由北向南方向行駛，行經該路段與農安街交岔路口，擬由北向南方
    向直行通過該交岔路口，見狀閃煞不及，乙○○所乘機車車頭遂擦撞丙○○所駕
    車輛左前保險桿，乙○○、徐哲偉因而失去平衡、人車倒地，乙○○受有左側撓
    骨骨折之傷勢，徐哲偉則受有左右手擦傷、右腳扭傷之傷勢。丙○○於肇事後，
    於警員前往現場調查、處理時，不逃避接受裁判而當場向警員自首、承認為肇事
    人而願接受裁判。（過失致徐哲偉受傷部分未據告訴）。
二、案經乙○○訴由臺北市政府警察局中山分局報請臺灣臺北地方法院檢察署檢察官
    聲請簡易判決處刑，經本院臺北簡易庭認不宜以簡易判決處刑，移由本院刑事庭
    依普通程序審理。
    理    由
一、訊據被告丙○○固不否認於右揭時間駕駛車牌號碼ＤＴ－七六八０號自用小客車
    沿臺北市○○路由南向北方向行駛，行經該路段與農安街交岔路口，擬左轉西向
    進入農安街之際，與告訴人乙○○所騎乘、沿臺北市○○路由北向南方向行駛、
    擬由北向南方向直行通過該交岔路口之車牌號碼ＡＶＪ－三六三號重型機車發生
    擦撞，乙○○、徐哲偉因而失去平衡、人車倒地，告訴人乙○○受有左側撓骨骨
    折之傷勢等情，惟辯稱：當日其擬左轉之際曾暫停讓北往南方向直行車輛先行，
    後北往南方向車輛暫停讓其先通過，其乃開始左轉，本件事故發生係因告訴人無
    照騎乘機車且超速行駛後滑倒、再撞擊其所駕車輛左前保險桿，其已盡注意義務
    ，並無過失云云。
二、經查：
（一）本件被告丙○○於九十年七月七日下午四時五十分許，駕駛車牌號碼ＤＴ－七
      六八０號自用小客車，沿臺北市○○路由南向北方向行駛，行經該路段與農安
      街交岔路口，擬左轉西向進入農安街之際，疏未注意讓由北向南方向直行通過
      路口之車輛先行，貿然左轉，適有告訴人乙○○騎乘車牌號碼ＡＶＪ－三六三
      號重型機車後載徐哲偉，沿臺北市○○路由北向南方向行駛，行經該路段與農
      安街交岔路口，擬由北向南方向直行通過該交岔路口，見狀閃煞不及，告訴人
      所乘機車車頭遂擦撞丙○○所駕車輛左前保險桿，告訴人、徐哲偉因而失去平
      衡、人車倒地，告訴人受有左側撓骨骨折傷勢之事實，業據告訴人於警、偵訊
      中指訴纂詳，核與臺北市政府警察局中山分局道路交通事故調查報告表、交通
      事故談話紀錄表、補充資料表、現場照片、車輛照片、診斷證明書所載相符，
      除被告有無未讓直行車輛先行之過失外，亦為被告所不爭；而當時天氣陰、日
      間自然光線、視距良好、市區○○道路乾燥、無缺陷及障礙、行車管制號誌運
      作正常，依被告之智識、能力又無不能注意之情事，亦據臺北市政府警察局市
      政府警察局中山分局交通分隊據報處理之員警觀察、記載明確，有臺北市政府
      警察局中山分局道路交通事故調查報告表附卷可稽。
（二）被告雖辯稱當日其擬左轉之際曾暫停讓北往南方向直行車輛先行，後北往南方
      向車輛暫停讓其先通過，其乃開始左轉，本件事故發生係因告訴人無照騎乘機
      車且超速行駛後滑倒、再撞擊其所駕車輛左前保險桿，其已盡注意義務，並無
      過失云云，然：
    １當日本件被告駕駛車輛沿臺北市○○路由南向北方向行駛，因擬在該路段與農
      安街交岔路口左轉西向進入農安街，並見北往南方向車輛暫停讓其先通過，其
      即開始左轉，旋與沿同路段由北向南方向直行、擬由北向南方向直行通過該路
      口、由告訴人所騎乘之機車發生擦撞，此經被告於警、偵訊及本院審理中自承
      無訛，核與告訴人指述情節一致，是被告並未讓北向南方向直行通過路口之車
      輛先行，反因見有直行車輛暫停讓其先行，遂搶先左轉，已堪認定。
    ２而當日被告與告訴人所駕車輛碰撞地點，依道路交通事故調查報告表及現場照
      片所示告訴人所乘機車煞車痕終點及二處刮地痕起點判斷，係在臺北市○○路
      與農安街交岔路口內、距路口南側吉林路口約五‧四公尺、距路口西側農安街
      口約四‧二公尺處，尚未達路口中心處，故被告非唯未到路口中心處即開始轉
      彎，且未讓北往南方向直行之車輛先行，搶先左轉，殆無疑義。
    ３按機器腳踏車行駛之車道及轉彎，應依標誌或標線之規定行駛，無標誌或標線
      者，在已劃分快慢車道之道路，雙向道路得在最外側快車道及慢車道行駛；行
      車速度，依標誌或標線之規定，無標誌或標線者，在市區道路，時速不得超過
      五十公里，道路交通安全規則第九十九條第一項第二款前段、第九十三條第一
      項第一款前段定有明文。本件被告雖指稱告訴人無照違規超速行駛云云，但並
      無任何證據以實其說，蓋本件告訴人行駛之臺北市○○路為已劃分快慢車道之
      雙向四車道，快車道亦無任何禁行機車之標誌或標線，此觀道路交通事故調查
      報告表所載自明，依前述法條規定，機器腳踏車本非不得行駛吉林路快車道；
      超速部分，告訴人於事故發生後陳稱車速為每小時四十五公里，有道路交通事
      故談話紀錄表可佐，參諸告訴人所乘機車於碰撞前之煞車痕僅四‧二公尺，告
      訴人所乘機車與被告所駕車輛左前保險桿碰撞力道甚輕，僅只造成被告所駕車
      輛左前保險桿擦痕，此有道路交通事故補充資料表、車輛照片可考，均不足據
      以認定告訴人有超速情事。
    ４至告訴人無照駕駛部分，係屬一般違規事項，與本件事故之發生並無關連，被
      告上開所辯，亦無可採。
    ５汽車行駛至交岔路口，左轉彎時，應距交岔路口三十公尺前顯示方向燈或手勢
      ，行至交岔路口中心處左轉，並不得占用來車道搶先左轉；轉彎車應讓直行車
      先行，但直行車尚未進入交岔路口，而轉彎車已達中心處開始轉彎，直行車應
      讓轉彎車先行，道路交通安全規則第一百零二條第一項第四款、第六款亦有明
      文規定。本件被告於九十年七月七日下午四時五十分許，駕駛車牌號碼ＤＴ－
      七六八０號自用小客車，沿臺北市○○路由南向北方向行駛，行經該路段與農
      安街交岔路口，擬左轉西向進入農安街之際，當時天氣陰、日間自然光線、視
      距良好、市區○○道路乾燥、無缺陷及障礙、行車管制號誌運作正常，依其智
      識、能力又無不能注意之情事，前已述及，被告竟未到路口中心處即開始轉彎
      ，且因見有直行車輛暫停讓其先行，遂未讓北向南方向直行通過路口之車輛先
      行，貿然搶先左轉，此據本院審認如前，適告訴人騎乘車牌號碼ＡＶＪ－三六
      三號重型機車後載徐哲偉，沿臺北市○○路由北向南方向行駛，行經該路段與
      農安街交岔路口，擬由北向南方向直行通過該交岔路口，見狀閃煞不及，告訴
      人所乘機車車頭遂擦撞被告所駕車輛左前保險桿，告訴人因而失去平衡、人車
      倒地，受有左側撓骨骨折之傷勢，被告有疏未遵守交通安全規則、轉彎車未讓
      直行車先行之過失甚明，且其過失行為與告訴人之傷害間，有相當因果關係。
（三）綜上所述，本件事證明確，被告所辯咸無可採，其犯行洵堪認定，應依法論科
      。
三、核被告所為，係犯刑法第二百八十四條第一項前段因過失傷害人罪。被告於肇事
    後，於警員前往現場調查、處理時，不逃避接受裁判而當場向警員自首、承認為
    肇事人而願接受裁判，此經本院職權查證屬實，有臺北市政府警察局交通警察大
    隊自首調查報告表可參，被告對於有權偵查犯罪之機關尚不知犯罪事實及犯罪人
    之前自首而願接受裁判，應依刑法第六十二條前段之規定減輕其刑。爰審酌被告
    並無前科、素行良好，有臺灣高等法院被告全國前案紀錄表可佐，犯後否認犯行
    、未見悔意反省，自事故發生迄今已逾一年半猶未賠償告訴人所受損害，告訴人
    所受傷害非輕，且請求賠償金額新臺幣十三萬餘元尚非過高等一切情狀，量處如
    主文所示之刑，並諭知如易科罰金之折算標準，以資懲儆。
據上論斷，應依刑事訴訟法第四百五十二條、第二百九十九條第一項前段，刑法第二
百八十四條第一項前段、第六十二條前段、第四十一條第一項前段，罰金罰鍰提高標
準條例第一條前段、第二條，判決如主文。
本案經檢察官甲○○到庭執行職務。
中      華      民      國    九十二    年      三      月    二十一    日
                                  臺灣臺北地方法院交通法庭
                      法  官  洪  文  慧
右正本證明與原本無異。
如不服本判決，應於判決送達後十日內向本院提出上訴狀(應抄附繕本)。告訴人
或被害人如對於本判決不服者，應具備理由請求檢察官上訴，其上訴期間之計算
係以檢察官收受判決正本之日期為準。
                                          書記官  江  虹  儀
中      華      民      國      九十二      年    三    月    二十五    日


司法院資訊處製作；財團法人民間司法改革基金會備份。
